最高法院刑事判決　　　　　　　　　 110年度台上字第5966號
上　訴　人　蔡舜洋




上列上訴人因違反毒品危害防制條例案件，不服臺灣高等法院中
華民國110年8月25日第二審判決（110 年度上訴字第1328號，起
訴案號：臺灣新竹地方檢察署109年度少連偵字第127號），提起
上訴，本院判決如下：
    主  文
上訴駁回。
    理  由
一、按刑事訴訟法第377 條規定，上訴於第三審法院，非以判決
    違背法令為理由，不得為之。是提起第三審上訴，應以原判
    決違背法令為理由，係屬法定要件，且必須依據卷內訴訟資
    料為具體之指摘，並足據以辨認原判決已具備違背法令之形
    式者，始屬相當。又上訴第三審法院之案件，是否以判決違
    背法令為上訴理由，應就上訴人之上訴理由書狀加以審查。
    倘上訴理由書狀並未依據卷內訴訟資料，具體指摘原判決不
    適用何種法則或如何適用不當，或所為指摘顯不足據以辨認
    原判決已具備違背法令之形式，均應認其上訴為違背法律上
    之程式，予以駁回。
二、本件原審審理結果，認上訴人蔡舜洋有如原判決犯罪事實欄
    所載違反毒品危害防制條例犯行明確，因而維持第一審論處
    上訴人販賣第三級毒品罪刑，並諭知相關之沒收及追徵之判
    決，駁回上訴人在第二審之上訴。已敘述其調查證據之結果
    及憑以認定犯罪事實之心證理由。
三、上訴意旨略以：
  ㈠原判決犯罪事實欄記載「在蔡舜洋駕駛車牌號碼0000-00 號
    自用小客車內，以新臺幣（下同）1800元之價格，販賣含有
    前揭第三級毒品成分之毒品咖啡包2 包（外觀分別為『BAPE
    』、『HYS』之包裝，起訴書原記載『王老吉涼茶』1包經鑑
    驗並無含有第三級毒品成分，業據第一審檢察官當庭更正）
    給陳○妤。」復援引上訴人之自白「我當時拿400元1包，我
    賣給少年楊○富介紹對象1包毒咖啡包600元」，則上訴人出
    售之咖啡包3 包中，其中有一未含毒品成分，從而於計算沒
    收犯罪所得時，沒收之金額應為1200元，原判決以上訴人販
    賣金額總計1800元之自白予以沒收，有判決違背法令之違誤
    。
  ㈡上訴人於本件偵審中均自白，犯後態度良好，已深有悔悟，
    真心希望有從新開始、好好做人之機會，且家中貧寒，有母
    親需要奉養，兼衡上訴人販賣毒品次數僅有1次，對象1人，
    交易金額甚微，客觀上實足以引起一般之同情，而有情輕法
    重之憾，處以最低刑度猶嫌過重，應適用刑法第59條減輕其
    刑。原判決率爾認定上訴人無上開規定之適用，有適用法則
    不當之違誤云云。
四、經查：
  ㈠原判決依憑上訴人於警、偵訊、第一審及原審中之自白，佐
    以證人江聖惟、少年楊○富、陳○妤、黃○童等之證述、對
    話影片譯文、查獲現場照片、行車紀錄器畫面翻拍照片、通
    訊軟體對話紀錄翻拍照片、扣案毒品、尿液及毒品鑑驗結果
    等證據資料，認定上訴人意圖營利，於民國109 年6月3日15
    時21分許，在其所駕駛停放於新竹市○區○○路000 號前之
    車牌號碼0000-00 號自用小客車內，販賣含有4-甲基甲基卡
    西酮（Mephedrone）、3,4-亞甲基雙氧甲基卡西酮（Methyl
    one）等第三級毒品成分之毒品咖啡包2包（外觀分別為「BA
    PE」、「HYS 」之包裝予陳○妤。已敘述其證據取捨及憑以
    判斷之心證理由，所為論斷，亦俱有卷證資料可資覆按，核
    與經驗法則、論理法則，均無扞格。原判決理由內固載敘上
    訴人曾謂每包毒咖啡包乃以400元價格購入，再以每包600元
    價格賣出之旨，惟原判決係以此供述，參照上訴人尚承認伊
    販賣毒咖啡包予陳○妤是為了賺錢等語綜合觀察，本於經驗
    法則與論理法則說明上訴人所為主觀上確具營利之意圖無疑
    ，而非憑以認定本件犯行之利得金額（見原判決第4頁至弟5
    頁）。原審就確認之事實，以上訴人自陳○妤處收得之價金
    1800元為當次毒品交易之犯罪所得，維持第一審依刑法第38
    條之1第1項前段、第3 項規定而為沒收、追徵之諭知，於法
    亦無何不合，均不容任意指摘為違法。
  ㈡刑法第59條關於犯罪之情狀顯可憫恕，認科以最低度刑，仍
    嫌過重者，得酌量減輕其刑之規定，屬事實審法院得依職權
    自由裁量之事項。原審就上訴人之犯行，是否依刑法第59條
    規定酌減其刑，本有斟酌決定之權，抑且原判決尚載述4-甲
    基甲基卡西酮（Mephedrone）、3,4-亞甲基雙氧甲基卡西酮
    （Methylone ）屬於第三級毒品，販售流通易對其個人、家
    庭甚至社會秩序造成負面影響，而應嚴予禁絕，上訴人行為
    時年已28歲，依其智識程度及社會經驗，無從諉為不知，其
    縱非以此為業之藥頭，或中、大盤毒梟，然竟恣意販賣含有
    前揭毒品等成分之毒品咖啡包予他人，仍屬不該，且無何足
    以引起一般同情之特殊原因、環境與情狀，何況上訴人已依
    修正前毒品危害防制條例第17條第2 項規定減輕其刑，以其
    犯行應受非難程度與減刑後最低法定刑二者加以權衡，難認
    有何如宣告減輕其刑後之法定最低度刑（販賣第三級毒品罪
    ，經依修正前毒品危害防制條例第17條第2 項規定減輕後，
    最輕本刑為有期徒刑3年6月），仍嫌過重之情形；又上訴人
    所為販賣第三級毒品犯行，為政府嚴加查緝之重大犯罪，其
    規範行為態樣及客體，俱與毒品危害防制條例第12條第2 項
    所規定之「意圖供製造毒品之用，而栽種大麻者」有別，自
    難比附援引，故上訴人請求依刑法第59條規定酌減其刑，及
    依司法院釋字第790 號解釋意旨減輕其刑，並無理由等旨（
    見原判決第7頁至第9頁）。非恣意不予酌減，當未可執為合
    法之第三審上訴理由。
五、綜上，上訴意旨無非就原判決已說明事項及屬原審採證認事
    及科刑職權之適法行使，持憑己見漫為爭執，顯不足據以辨
    認原判決已具備違背法令之形式，難認已符首揭法定之第三
    審上訴要件。其此部分之上訴為違背法律上之程式，應予駁
    回。
據上論結，應依刑事訴訟法第395條前段，判決如主文。
中    華    民    國   110    年    12    月    2     日
                  刑事第二庭審判長法  官  林  勤  純  
                                  法  官  王  梅  英  
                                  法  官  莊  松  泉  
                                  法  官  吳  秋  宏  
                                  法  官  蔡  新  毅  
本件正本證明與原本無異
                                  書記官
中    華    民    國   110    年    12    月    7     日